【裁判字號】    95,交易,561
【裁判日期】    951011
【裁判案由】    公共危險
【裁判全文】
臺灣臺北地方法院刑事判決             95年度交易字第561號
公  訴  人  臺灣臺北地方法院檢察署檢察官
被      告  乙○○
上列被告因公共危險案件，經檢察官聲請簡易判決處刑（九十五
年度偵字第一○九六五號），本院認為不宜以簡易判決處刑（九
十五年度北交簡字第二○一六號），改依通常程序審理，判決如
下：
    主  文
乙○○服用酒類，不能安全駕駛動力交通工具而駕駛，累犯，處
有期徒刑拾月。
    事  實
一、乙○○有多次公共危險案件，其中曾於民國九十二年間因公
    共危險案件，經本院以九十二年度交易字第三五七號判處有
    期徒刑六月，經臺灣高等法院以九十三年度交上易字第三十
    號駁回上訴確定，於九十三年間再因公共危險案件，經本院
    以九十三年度交易字第一七一號判處應執行有期徒刑十一月
    確定，後經本院以九十三年度聲字第一九三一號裁定應執行
    有期徒刑一年四月確定，於九十四年七月十二日因假釋出監
    ，所餘刑期於九十四年九月十七日縮刑期滿，未經撤銷假釋
    ，其未執行之刑以已執行論，猶不知悔改，於九十五年五月
    一日二十時三十分許，在臺北市○○區○○街上某「卡拉Ｏ
    Ｋ店」與友人餐敘，席間飲用啤酒一瓶半，明知其已因服用
    酒類達不能安全駕駛動力交通工具之程度，仍於同日二十三
    時許騎乘其女兒蔡曉雯所有之動力交通工具即車牌號碼ＢＱ
    Ｍ—六七三號重型機車上路，嗣於同日二十三時四十六分許
    行經臺北市○○街○段時，因騎乘機車重心不穩，左右搖晃
    ，為警察覺有異，而在臺北市○○街○段二三六號前攔檢並
    進行呼氣酒精濃度檢測，測得其呼氣酒精濃度達每公升○．
    七九毫克，始悉上情。
二、案經臺北市政府警察局萬華分局報請臺灣臺北地方法院檢察
    署檢察官偵查起訴。
    理  由
一、訊據被告乙○○固不否認伊於九十五年五月一日二十三時四
    十六分許在臺北市○○街○段二三六號前為警攔檢並進行呼
    氣酒精濃度檢測，測得其呼氣酒精濃度達每公升○．七九毫
    克等情，惟矢口否認有何服用酒類已達不能安全駕駛動力交
    通工具之程度，仍騎乘動力交通工具之犯行，辯稱：當日伊
    雖有飲酒，然餐敘結束後，友人騎乘機車護送伊返家，友人
    在臺北市○○街○段二三六號前讓伊下車後隨即搭車離去，
    伊稍後於該處撥打公共電話予其他朋友，商討歸還借款一事
    ，竟遭警攔檢並進行呼氣酒精濃度檢驗云云。經查：
  (一)上揭事實業據證人即取締被告之臺北市政府警察局萬華分局
    警備隊小隊長甲○○於本院審理中結證稱：「（你對於法庭
    的被告有何印象？）我對他有印象，因為他在民國九十五年
    五月一日晚上二十三時在貴陽街二段酒後駕車被我查獲。（
    請說明你查獲的過程？）在上開時間我在環河南路與貴陽街
    的時候，當時乙○○騎乘一部機車，從貴陽街、環河南路口
    進入貴陽街，當時被告發現警察的時候，就將機車停放在貴
    陽街與華西街，然後我們警察發現，我就上前取締被告。（
    你為何會去注意到被告？）因為被告當時騎乘一部機車，速
    度不是很快，但是不是很穩定，被告騎乘的機車有點搖晃。
    你看到被告的時候，被告有騎乘在機車上？）有。（請你說
    明取締被告的過程？）我發現被告，被告剛好從我的旁邊騎
    乘過去，我正準備要上前的時候，我以為被告要右轉華西街
    ，然後被告在華西街與貴陽街路口停下來，我就上前，我就
    請被告出示證件，我就發現被告滿身酒味，被告就假裝說他
    要去打電話，我上前盤查的時候，被告就去拿路邊公共電話
    的電話筒，但是我還是一直在看被告作什麼，然後被告就馬
    上把電話放下來，我就問被告有沒有喝酒，我忘記當時被告
    跟我說什麼，但是被告回答我的時候，我跟他說你滿身酒味
    ，我就請被告把證件拿出來，然後我當場就請被告做酒測，
    被告當時的酒精濃度是零點七多吧。．．．（你確認你有看
    到被告騎乘機車？）是的。（這一份刑法第一八五條之三案
    件測試觀察表，這份表格是否是你所製作的？提示並告以要
    旨）是的。（請你說明當時你如何判斷被告對員警指揮及交
    通號誌沒有反應或遲鈍，駕駛判斷力顯然欠佳？）因為我們
    帶被告回隊部的時候，有給被告測試平衡，就是檢測被告的
    反應。（你如何判斷被告對你的指揮及交通號誌沒有反應？
    ）當時被告從我前面騎乘機車過去，因為當時我看到被告騎
    乘機車的時候，是呈現搖晃的樣子。（對於生理平衡檢測表
    ，有何意見？提示並告以要旨）這份表是我製作的，這份表
    示我在隊部製作的，我在隊部幫被告做檢測的。（你看到被
    告的時候他是一個人還是兩個人？）一個人，從頭到尾都是
    被告一個人，被告還穿著清潔隊的反光背心。」等語明確（
    見本院卷第二五至二七頁），並有臺北市政府萬華分局刑法
    第一百八十五條之三案件測試觀察紀錄表（見偵卷第十五頁
    ）、生理平衡檢測表（見偵卷第十六頁）、臺北市政府警察
    局舉發違反道路交通管理事件通知單暨酒精濃度測定值報告
    （見偵卷第十七頁）及車籍作業系統／查詢認可資料（見偵
    卷第十九頁）附卷足憑，參以證人甲○○與被告素無仇怨，
    復受具結刑責之擔保，顯無構詞誣陷被告之可能，足認證人
    甲○○證稱被告於上揭時、地於飲酒後達不能安全駕駛動力
    交通工具之程度，仍騎乘其女兒蔡曉雯所有之車牌號碼ＢＱ
    Ｍ—六七三號重型機車上路，嗣於同日二十三時四十六分許
    行經臺北市○○街○段時，有左右搖晃、重心不穩等現象，
    為警察覺有異，而在臺北市○○街○段二三六號前攔檢被告
    進行呼氣酒精濃度檢測，測得被告呼氣酒精濃度達每公升○
    ．七九毫克等情，並非虛妄，具有相當可信度。
  (二)被告雖辯稱伊於餐敘結束後，係由友人騎乘機車護送伊返家
    ，友人在臺北市○○街○段二三六號前讓伊下車撥打公共電
    話，伊絕無騎乘該輛機車云云。惟查，被告於九十五年五月
    二日零時二十五分許在臺北市政府警察局警備隊接受訊問時
    ，業已坦承於九十五年五月一日二十三時許於臺北市○○街
    某「卡拉ＯＫ店」與朋友飲酒後，騎乘伊女兒蔡曉雯所有之
    車牌號碼ＢＱＭ—六七三號重型機車返回臺北市萬華區○○
    ○路○段五巷九號四樓住處，途中為警攔檢進行酒測等情明
    確（見偵卷第七、八頁），且被告為警查獲處即臺北市○○
    街○段二三六號距被告住處猶有約一分鐘之車程，業據被告
    供承在卷（見本院卷第二七頁反面），如被告飲酒後係由友
    人騎乘機車護送離去，其友人殊無可能在距被告住處猶有一
    分鐘車程之地點讓其自行下車，隨即搭車離去，況證人甲○
    ○證稱從伊察覺被告騎車狀況有異至攔停進行酒測，整個過
    程僅看到被告一人，並無其他人士在旁等情明確（見本院卷
    第二七頁），被告復無法具體指明護送伊返家友人之真實姓
    名、年籍及聯絡地址以供本院傳訊，堪認被告上揭所辯，顯
    係事後卸責之詞，不足採信。
  (三)按刑法第一百八十五條之三規定所謂「不能安全駕駛」，係
    抽象危險犯，並不以發生具體危險為必要，對於呼氣酒精濃
    度已達每公升○．五五亳克（○．五五亳克／公升）以上，
    肇事率為一般正常人之十倍，認為已達不能安全駕車之標準
    ，此業經法務部八十八年五月十八日以法八八檢字第○○一
    六六九號函告週知，應為絕對不能安全駕駛動力交通工具；
    而就醫學文獻所知，酒精對人體造成之影響，於呼氣時酒精
    濃度達每公升○‧二五亳克（約合體內血液中酒精濃度五０
    亳克／公升或百分之零點零五）即會輕度中毒，造成輕度協
    調功能降低，呼氣酒精濃度達每公升○‧五亳克時（約合體
    內血液中酒精濃度一○○亳克／公升或百分之零點一）屬輕
    到中度中毒症狀，出現反應較慢、感覺減低、影響駕駛之狀
    況，又飲酒後一小時許，其體內血液酒精濃度可達最高，飲
    酒一小時後其體內之酒精濃度隨即消減，此亦分別有行政院
    國軍退除役官兵輔導委員會臺北榮民總醫院八十八年八月五
    日（八八）北總內字第二六八六八號函、八十八年十月二十
    六日（八八）院賓文廉字第一三四○七號臺灣高等法院函附
    台北醫學院附設醫院精神科主任蔡尚穎「酒精對人體生理與
    行為之影響」一文可據。本件被告於九十五年五月一日晚間
    飲用酒類達呼氣酒精濃度○．七九亳克／公升程度，仍於同
    日晚間二十三時許駕駛車牌號碼ＢＱＭ—六七三號重型機車
    上路，被告所騎乘機車於行進中有左右搖晃、重心不穩等現
    象，且被告呼氣酒精濃度達每公升○．七九毫克，已逾上述
    ○‧五五亳克／公升之標準，達輕到中度中毒，反應較慢、
    感覺減低、影響駕駛程度，且顯已造成其注意力、反應力、
    操控力、駕駛能力均降低，應認被告已達不能安全駕駛動力
    交通工具之程度。綜上，本件事證明確，被告犯行已堪認定
    ，應依法論科。
二、經查：
  (一)被告行為後，前於九十四年二月二日修正公布之刑法已自九
    十五年七月一日起施行，另刑法施行法亦於九十五年六月十
    四日增訂該法第一條之一規定，並自九十五年七月一日施行
    。按「行為後法律有變更者，適用行為時之法律，但行為後
    之法律有利於行為人者，適用最有利於行為人之法律」，現
    行刑法第二條第一項定有明文，此條規定乃與刑法第一條罪
    刑法定主義契合，而貫徹法律禁止溯及既往原則，係規範行
    為後法律變更所生新舊法律比較適用之準據法，是刑法第二
    條本身雖經修正，但其既屬適用法律之準據法，本身尚無比
    較新舊法之問題，應一律適用裁判時之現行刑法第二條規定
    以決定適用之刑罰法律，先予說明。又「本次刑法修正之比
    較新舊法，應就罪刑有關之共犯、未遂犯、想像競合犯、牽
    連犯、連續犯、結合犯，以及累犯加重、自首減輕暨其他法
    定加減原因（如身分加減）與加減例等一切情形，綜其全部
    罪刑之結果而為比較」，有最高法院九十五年五月二十三日
    九十五年度第八次刑庭會議決議意旨可資參照。本件被告行
    為時之刑法第一百八十五條之三之法定刑為「一年以下有期
    徒刑、拘役或三萬元以下罰金」，依被告行為時之刑法第三
    十三條第五款規定：「罰金：一元以上」，被告行為時法定
    罰金刑部分，經依現行法規所定貨幣單位折算新臺幣條例第
    二條規定折算為新臺幣後，為新臺幣三元以上九萬元以下；
    而九十五年七月一日公布施行之刑法第三十三條第五款規定
    ：「罰金：新臺幣一千元以上」，另刑法施行法第一條之一
    規定：「中華民國九十四年一月七日刑法修正施行後，刑法
    分則編所定罰金之貨幣單位為新臺幣。九十四年一月七日刑
    法修正時，刑法分則編未修正之條有定有罰金者，自九十四
    年一月七日刑法修正施行後，就其所定數額提高為三十倍。
    但七十二年六月二十六日至九十四年一月七日新增或修正之
    條文，就其所定數額提高為三倍」，而刑法第一百八十五條
    之三係於八十八年四月二十一日增訂，是依上開規定，罰金
    部分應提高為三倍，準此修正後刑法第一百八十五條之三之
    法定罰金刑部分為新臺幣一千元以上九萬元以下；經比較新
    、舊法之結果，以行為時之刑法對被告較為有利。又刑法第
    四十七條原規定：「受有期徒刑之執完畢或受無期徒刑或有
    期徒刑一部之執行而赦免後，五年以內再犯有期徒刑以上之
    罪者，為累犯，加重本刑至二分之一」，被告行為後修正施
    行之刑法第四十七條規定為：「受徒刑之執行完畢，或一部
    之執行而赦免後，五年以內故意再犯有期徒刑以上之罪者，
    為累犯，加重本刑至二分之一。第九十八條第二項關於因強
    制工作而免其刑之執行者，於受強制工作處分之執行完畢或
    一部之執行而免除後，五年以內故意再犯有期徒刑以上之罪
    者，以累犯論」，本案被告所犯係屬故意犯罪，是不論依修
    正前後之刑法規定均構成累犯，並無適用修正後刑法對被告
    較為有利之情形。綜合上述各條文修正前後之比較，適用修
    正後之刑法及刑法施行法等相關法律規定並未對被告更為有
    利，揆諸前揭刑法第二條第一項前段規定，本件應適用修正
    前刑法及刑法施行法等相關法律規定以為論處。
  (二)核被告所為，係犯修正前刑法第一百八十五條之三服用酒類
    不能安全駕駛動力交通工具而駕駛之公共危險罪。又被告曾
    於九十二年間因公共危險案件，經本院以九十二年度交易字
    第三五七號判處有期徒刑六月，經臺灣高等法院以九十三年
    度交上易字第三十號駁回上訴確定，於九十三年間再因公共
    危險案件，經本院以九十三年度交易字第一七一號判處應執
    行有期徒刑十一月確定，後經本院以九十三年度聲字第一九
    三一號裁定應執行有期徒刑一年四月確定，於九十四年七月
    十二日因假釋出監，所餘刑期於九十四年九月十七日縮刑期
    滿，未經撤銷假釋，其未執行之刑以已執行論，有臺灣高等
    法院被告前案紀錄表在卷可查（見本院卷第三至九頁），其
    受前開徒刑之執行完畢後，五年以內再犯本件有期徒刑以上
    之罪，應依修正前刑法第四十七條之規定，論以累犯，並加
    重其刑。
  (三)爰審酌被告有多次酒醉駕車前科，應對就酒後駕車行為之嚴
    重性及危險性了然於心，且曾因酒醉駕車經本院以九十二年
    度交易字第三五七號、九十三年度交易字第一七一號二度判
    處有期徒刑六月，共三罪，竟不知悔改，再度於酒後騎乘機
    車，嚴重缺乏尊重其他用路人生命、財產安全之觀念，至為
    可議，事後飾詞狡辯，未見悔意，犯後態度不佳，及其品行
    、智識程度、生活狀況等一切情狀，量處如主文所示之刑，
    以為儆懲。
據上論斷，應依刑事訴訟法第二百九十九條第一項前段，刑法第
二條第一項前段，修正前刑法第一百八十五條之三、第四十七條
，判決如主文。
本案經檢察官黃美嘉到庭執行職務
中    華    民    國    95    年    10    月    11    日
                  刑事第十四庭  審判長法  官  宋松璟
                                      法  官  孫萍萍
                                      法  官  李家慧
以上正本證明與原本無異。
如不服本判決，應於判決送達後10日內，向本院提出上訴狀。
                                      書記官  楊文祥
中    華    民    國    95    年    10    月    11    日
附錄本件論罪科刑法條：修正前刑法第185條之3。
中華民國刑法第185條之3
（重大違背義務致交通危險罪）
服用毒品、麻醉藥品、酒類或其他相類之物，不能安全駕駛動力
交通工具而駕駛者，處1年以下有期徒刑、拘役或3萬元以下罰金
。


司法院資訊處製作；財團法人民間司法改革基金會備份。
